【裁判字號】    99,交聲,183
【裁判日期】    990712
【裁判案由】    違反道路交通管理處罰條例聲明異議
【裁判全文】
臺灣苗栗地方法院交通事件裁定         99年度交聲字第183號
處分機關  交通部公路總局新竹區監理所苗栗監理站
異  議  人
即受處分人  甲○○
上列異議人即受處分人因違反道路交通管理處罰條例案件，對於
交通部公路總局新竹區監理所苗栗監理站於民國99年5 月20日所
為之竹監苗字第裁54-F00000000號處分（原舉發案號：苗縣警交
字第F00000000 號），聲明異議，本院裁定如下：
    主  文
異議駁回。
    理  由
一、原處分意旨略以：異議人即受處分人甲○○於民國99年4 月
    20日21時10分許，駕駛車牌號碼8437-NA 號自用小客車行經
    苗栗縣苗栗市○○路、國華路口處，為苗栗縣警察局苗栗分
    局北苗派出所警員攔停舉發「闖紅燈」違規；嗣異議人於舉
    發通知單所載期限內到案表示不服舉發，經函請原舉發單位
    調查結果，仍認異議人確有前開違規行為，乃依道路交通管
    理處罰條例第53條第1 項、第63條第1 項第3 款暨違反道路
    交通管理事件統一裁罰基準及處理細則第41條第4 項規定，
    於99年5 月20日裁處異議人罰鍰共計新臺幣（下同）2,700
    元，並記違規點數3 點，原處分並無不法等語。
二、異議意旨略以：異議人如遇為公路綠燈時，轉向東路，馬上
    會遇到往返國華路口的綠燈，但該地方並未設置停等區○○
    ○○路人陷入危機中；大部分用路人，如從為公路要往東路
    方向行走時，會等東路口綠燈時再通過，最為安全，該路口
    交通號誌設計不當，為此向法院聲明異議，請求撤銷原處分
    等語。
三、按汽車駕駛人，行經有燈光號誌管制之交岔路口闖紅燈，處
    新臺幣1,800 元以上5,400 元以下罰鍰，又汽車駕駛人，有
    違反道路交通管理處罰條例第53條情形者，除依原條款處罰
    鍰外，並記違規點數3 點，道路交通管理處罰條例第53條第
    1 項、第63條第1 項第3 款，分別定有明文。
四、經查：
(一)、異議人對於在上揭時、地駕駛車牌號碼8437-NA 號自用小客
    車為警攔停之事實，並不否認，且有原舉發單位即苗栗縣警
    察局苗縣警交字第F00000000 號舉發違反道路交通管理事件
    通知單1 份在卷足憑。
(二)、次依證人即本件舉發警員胡盛榮到庭具結證稱：「我當時執
    行巡邏勤務，我是開巡邏車自為公路往省立醫院行駛，方向
    是向東，當時我在為公路、國華路口等紅燈，異議人就直接
    從我後方闖紅燈左轉到東路，我就尾隨他，在東路口處攔停
    他，當時他不否認有闖紅燈的事實」、「（當時你的職務是
    否包括取締交通違規？）有」、「（當時車流量？）正常，
    不會有很多車」、「（當時也有其他車輛與異議人為公路紅
    燈時左轉東路嗎？）無」、「（你有多久的經驗在該處服巡
    邏勤務？）我是在地苗栗人，我上班時都會經過該處，到北
    苗派出所有3 個月了，我之前是在南苗派出所，有任務需要
    時也會經過該處」、「（舉發時，有無如異議人所述，為公
    路綠燈時，因為國華路及東路的車太多，使他無法左轉東路
    的情形？）那邊車流量不多」、「（該處有無民眾反應設計
    不良？）無人反應」、「（現場的號誌如為公路是綠燈，則
    國華路與東路的號誌分別為何？）都紅燈」、「（為公路綠
    燈秒數是現場圖上所標示的45秒？）是」、「（警員有何意
    見？）為公路雙向綠燈時，東路、國華路與為公路486 巷都
    是紅燈，他只要對方車流量不多，就可以開過去，若車多，
    也應該有足夠時間等待，等變為黃燈，他還有4 秒左右到東
    路」、「（當時車流量如何？）該時段不多」、「（有接到
    民眾陳情該處設計不良嗎？）無。」等語（見本院99年6 月
    24 日 訊問筆錄），並有證人提出之交通違規現場圖1 份及
    現場照片4 張（見本院卷第21至24頁）以資佐證。衡諸證人
    胡盛榮係依法執行公務之人員，經到庭具結，證述其等攔停
    舉發經過，對異議人所駕駛上開自用小客車如何闖紅燈之舉
    發過程的證述，連續而完整，顯見證人等對舉發當時之記憶
    深刻，且證人與異議人素不相識，並無宿怨，亦無仇隙，應
    無甘冒自身觸犯偽證罪之風險而設詞誣攀之理。而依卷內證
    據資料並無任何積極證據足以證明證人上開證詞係屬虛偽，
    亦無足以令人顯信證人等證述為不可採之品性證據或前科證
    據存在，本院自不得僅以證人為本件掣單告發異議人之員警
    而全盤抹煞其在訴訟上所具有之證人資格及其證言之證明力
    ，故其等證言應堪採信。
(三)、又鑑於交通違規事實往往驟然而現、稍縱即逝，若硬性要求
    舉發員警不分違規情節，一律必須預留證據，俾便事後提出
    供法院審酌，除有現實技術可行性之困難外，勢將大幅提高
    交通管理之行政成本，並嚴重削弱道路交通管理之行政效能
    ，此絕非立法者制定道路交通管理法規之本意。是舉發單位
    雖未能提出異議人違規照片或攝影畫面供異議人檢視，然當
    場舉發交通違規並不以攝影或照相存證為其要件，亦不以舉
    發錄影或照片為唯一之證明方法，若舉發員警係親眼見聞違
    規經過，並經以證人之身分具結後為證述，此證人證詞仍不
    失為證明方法之一種。本件既經證人胡盛榮到庭具結，證述
    其等攔停舉發經過，確認異議人確有行經有燈光號誌管制之
    交岔路口闖紅燈之違規事實，則其等所為證言應屬可信，業
    如前述。
(四)、異議人雖辯稱該路口交通號誌設計不當云云，然按關於標誌
    、標線、號誌之設置、養護及號誌之運轉，係由主管機關依
    其管轄辦理之，而所稱主管機關，則指公路主管機關、市區
    道路主管機關及警察機關，此為道路交通標誌標線號誌設置
    規則第4 條第1 項、第5 條分別定有明文。故應由主管之政
    府機關考量當地之交通狀況、人車通行之方便及安全性等一
    切情形之後，依其職權為綜合判斷，是其本有依法裁量之餘
    地，原則上洵非法院所得介入，更非汽車駕駛人主觀上認為
    不合理即可任意違反現有之交通標誌，自不待言。是主管機
    關本於其行政裁量之職權範圍內，考量當地交通狀況、交通
    順場與安全之維護、路面寬廣、車流量大小、停車秩序等因
    素，認違規地點應設置該號誌燈為適當，用路人自應予以尊
    重。異議人既領有合格駕駛執照，對於圓形紅燈所示意義即
    應熟知並確實遵守，縱對該處設置號誌之正當性有所質疑，
    亦應循正常管道向相關單位反映、陳情，尚不得依自己主觀
    認定該路口交通號誌設計不當即自行決定不予遵守。
(五)、另交通警員掣單舉發違反道路交通管理處罰條例所列之違規
    事實，本質上為行政處分，係公務員基於職務上權力，依法
    就特定之具體事件所為具公法上效果之單方行政行為，基於
    公務員為公法上行為具有公信力之原則，該行政處分當可被
    推定為有效，且本件查無任何證據足資證明執勤員警有何捏
    造事實違法取締之不法情事，而異議人並未就執勤員警之舉
    發如何有誤，提出相關證據以供本院調查，則執勤員警本其
    維護交通秩序、安全職責所為之舉發，自應受到合法、正確
    之推定。況異議人於99年6 月24日本院調查時亦自承其確有
    闖紅燈之違規事實（見本院卷第17頁背面），因認證人所為
    本件之舉發尚無違誤之處，異議人所為之指摘，經核並無依
    據。據此，異議人有於上述時、地駕車行經有燈光號誌管制
    之交岔路口闖紅燈行為，且經合法舉發一事應堪認定，本件
    事證明確，應依法論科。
五、綜上所述，本件異議人既有前揭於行經有燈光號誌管制之交
    岔闖紅燈之違規行為，原處分機關依道路交通管理處罰條例
    第53條第1 項、第63條第1 項第3 款之規定及違反道路交通
    管理事件統一裁罰基準表，裁處異議人罰鍰2,700 元，並記
    違規點數3 點，核無違法或不當之情事，聲明異議意旨僅執
    前詞，任意指摘原處分，並無理由，應予駁回。
六、據上論斷，應依道路交通管理處罰條例第87條第2 項，道路
    交通案件處理辦法第19條，裁定如主文。
中    華    民    國    99    年    7     月    12    日
                  交通法庭  法  官  周靜妮
以上正本證明與原本無異。
如不服本裁定應於送達後5 日內向本院提出抗告狀。
                            書記官  巫  穎
中    華    民    國    99    年    7     月    12    日

司法院資訊處製作；財團法人民間司法改革基金會備份。
